【裁判字號】    98,訴,4242
【裁判日期】    990514
【裁判案由】    毒品危害防制條例
【裁判全文】
臺灣板橋地方法院刑事判決              98年度訴字第4242號
公  訴  人  臺灣板橋地方法院檢察署檢察官
被      告  甲○○
上列被告因違反毒品危害防制條例案件，經檢察官提起公訴（九
十八年度毒偵字第六三七六號），本院合議庭裁定由受命法官獨
任行簡式審判程序，並判決如下：
    主  文
甲○○施用第一級毒品，累犯，處有期徒刑拾月；又施用第二級
毒品，累犯，處有期徒刑伍月，扣案甲基安非他命壹包（驗餘淨
重伍點參伍伍捌公克）沒收銷燬、電子磅秤壹臺沒收。應執行有
期徒刑壹年，扣案甲基安非他命壹包（驗餘淨重伍點參伍伍捌公
克）沒收銷燬、電子磅秤壹臺沒收。
    事  實
一、甲○○於民國八十七年間因施用毒品案件，審理中經本院裁
    定送觀察勒戒後，認無繼續施用毒品之傾向，經本院於八十
    八年二月十九日以八十七年度易字第二二０四號判決免刑確
    定。又於八十九年間因施用毒品案件，經臺灣臺北地方法院
    以八十九年度毒聲字第二八七一號裁定送觀察勒戒後，認有
    繼續施用毒品之傾向，經該院以九十年度毒聲字第四二號裁
    定令入戒治處所施以強制戒治一年，並提起公訴。嗣戒治期
    間成績評定為合格，經該院以九十年度毒聲字第二０二九號
    裁定停止戒治，所餘期間付保護管束，於九十年十二月二十
    二日執行完畢；另起訴部分則經臺灣臺北地方法院以九十年
    度簡字第八九八號判處有期徒刑四月，並與另案最高法院八
    十九年度台上字第七五０九號妨害自由一案所處有期徒刑一
    年，合併應執行有期徒刑一年二月，於九十一年九月十七日
    縮短刑期假釋出監，於九十二年一月七日假釋縮刑期滿執行
    完畢。再於九十四年間因施用毒品案件，經本院以九十四年
    度訴字第一五一一號判處有期徒刑八月（施用一級毒品）、
    六月（施用二級毒品），應執行有期徒刑一年確定（第一、
    二案）；復於九十四年間因施用毒品案件，經本院以九十四
    年度簡字第五五三四號判處有期徒刑四月確定（第三案）；
    再於九十五年間因持有毒品案件，經臺灣雲林地方法院以九
    十五年度港簡字第二七號判處有期徒刑三月確定（第四案）
    ；另於九十五年間因贓物案件，經臺灣臺北地方法院以九十
    五年度簡字第一七三六號判處有期徒刑三月確定（第五案）
    ；又於九十五年間因施用毒品案件，經本院以九十五年度簡
    字第二０五一號判處有期徒刑六月確定（第六案）。以上第
    一至六案件經本院以九十六年度聲減字第一０九四號裁定分
    別減刑為有期徒刑四月、三月、二月、一月十五日、一月十
    五日、三月，應執行有期徒刑十月，於九十六年九月九日縮
    刑期滿執行完畢（於本案構成累犯），仍不知悔改。
二、其明知毒品危害防制條例業經總統於八十七年五月二十日以
    華總（一）字第八七０００九九八六０號令修正公布，於同
    年五月二十二日生效，依該條例第二條第二項第一款、第二
    款之規定，將海洛英列為第一級毒品管理，安非他命列為第
    二級毒品管理，均不得非法持有及施用；並於九十二年六月
    六日再經立法院修正通過，於同年七月九日經總統令公布修
    正全文，於九十三年一月九日施行生效，仍為相同之規定。
    竟基於施用第一級毒品海洛因之犯意，於九十八年八月二十
    八日下午四時許（起訴書略載為八月二十九日凌晨一時三十
    分為警採尿前二十六小時內某時），在臺北縣中和市○○路
    一六九巷九號八樓住處（起訴書略載為不詳地點），將海洛
    因摻入香煙中再點火燃燒吸用之方式，施用第一級毒品海洛
    因；又另行基於施用第二級毒品甲基安非他命之犯意，於九
    十八年八月二十八日下午四時許，在同址住處，將甲基安非
    他命置於玻璃球吸食器內，再點火加熱燒烤產生白煙吸聞之
    方式，施用第二級毒品甲基安非他命。嗣於九十八年八月二
    十八日下午十一時三十分許，在臺北縣中和市○○路八五五
    號前為警執行路檢時查獲，並在其所使用之５Ｄ－２７９１
    號車上扣得毒品甲基安非他命一包（扣案淨重五．三五六０
    公克，起訴書誤載為五．四六公克，經取樣０．０００二公
    克檢驗用罄，餘淨重五．三五五八公克），及其所有供施用
    甲基安非他命時分裝秤重之電子磅秤一台，經採尿檢驗其尿
    液中呈海洛因代謝物嗎啡、甲基安非他命陽性反應，而查悉
    上情。
三、案經臺北縣政府警察局中和第二分局報請臺灣板橋地方法院
    檢察署檢察官偵查起訴，甲○○於本院準備期日中就被訴事
    實為有罪陳述，經合議庭裁定由受命法官獨任行簡式審判程
    序。
    理  由
一、訊據被告甲○○對於上揭時地，施用第一級毒品海洛因、第
    二級毒品甲基安非他命之犯罪事實，於本院審理中坦承不諱
    ，並有疑似第二級毒品甲基安非他命之白色結晶一包、供施
    用甲基安非他命之電子磅秤一台扣案可供佐證。而被告之尿
    液經送鑑定結果，確呈海洛因代謝物嗎啡、甲基安非他命陽
    性反應，有臺灣檢驗科技股份有限公司九十八年九月二十九
    日第ＵＺ000000000號（檢體編號Ｔ000000
    0號）濫用藥物尿液檢驗報告書及尿液代號對照表各一紙在
    卷可稽（偵卷第三十三、三十四頁）；又上開疑似甲基安非
    他之白色結晶物經送鑑定，確屬第二級毒品甲基安非他命無
    誤，亦有交通部民用航空局航空醫務中心九十八年十月二日
    航藥鑑字第０九八四九九四號毒品鑑定書一件附卷可憑（偵
    卷第三十八頁），是被告於上揭時地有施用毒品海洛因、甲
    基安非他命之犯行，堪予認定。
二、按九十二年七月九日新修正並於九十三年一月九日施行之毒
    品危害防制條例刪除「二犯」及「三犯」之規定，一改修法
    前繁雜之處遇程序，僅將施用毒品者簡化區分為「初犯」「
    再犯」，並認施用毒品者係屬病患性犯人，以觀察、勒戒戒
    除其身癮，並以強制戒治去除其心癮。經觀察、勒戒或強制
    戒治執行完畢釋放後，若係五年後再犯該條例第十條施用毒
    品罪者，與同條例第二十條第一項、第二項關於「初犯」之
    處理方式相同，檢察官應先聲請法院裁定令被告入勒戒處所
    觀察、勒戒，並視有無繼續施用毒品傾向，決定應予釋放、
    為不起訴之處分，或應聲請法院裁定令入勒戒處所強制戒治
    ；若係五年內「再犯」同條例第十條施用毒品罪者，依同條
    例第二十三條第二項規定，檢察官則應依法追訴。觀諸該條
    例第二十條第三項之修正理由：「觀察、勒戒或強制戒治五
    年後再犯者，顯見前所實施之觀察、勒戒或強制戒治已足以
    遮斷其施用毒品之癮，為期自新及協助其戒除毒癮，對此五
    年後再犯者，爰明定仍適用初犯之規定，先經觀察、勒戒、
    強制戒治之程序。」及同條例第二十三條第二項之修正理由
    ：「為配合簡化施用毒品犯之刑事處遇程序，並鑑於經觀察
    、勒戒或強制戒治執行完畢釋放後五年內再犯者，其再犯率
    甚高，原據以實施之觀察、勒戒及強制戒治既已無法收其實
    效，自應施以刑事處遇。」顯然如施用毒品者係前經觀察、
    勒戒或強制戒治等治療程序執行完畢五年後，始再施用毒品
    之「初犯」，因前所執行之觀察、勒戒或強制戒治已足收戒
    除毒癮之效，自應重新執行觀察、勒戒或強制戒治等治療程
    序，並於治療程序執行完畢後，由檢察官為不起訴處分，毋
    庸對之追訴處罰；反之，在「再犯」之情形，因其先前所為
    治療程序顯未能收戒斷毒癮之效，且考量施用毒品者之再犯
    率偏高，乃簡化其刑事處遇程序，而逕予追訴處罰，不再施
    以治療程序。參酌上開立法理由，修正毒品危害防制條例就
    施用毒品者，祇於「初犯」及「五年後再犯」二種情形，有
    其追訴條件之限制，即須於初犯經觀察、勒戒或強制戒治釋
    放後，「五年內均無施用毒品之行為」，始能認其前所實施
    之觀察、勒戒或強制戒治已足遮斷毒癮，而得於五年後再犯
    時，再予適用初犯之規定，重行觀察、勒戒等程序。倘五年
    內已經再犯，被依法追訴處罰，縱其第三次（或第三次以上
    ）施用毒品之時間在初犯釋放五年以後，即與「五年後再犯
    」之情形有別，且因已於「五年內再犯」，顯見其再犯率甚
    高，原實施觀察、勒戒或強制戒治，已無法收其實效，而無
    五年戒斷期之存在，自無再經觀察、勒戒及強制戒治之必要
    ，應由檢察官逕行起訴，始符新法修正之本旨。經查，本案
    被告於八十七、八十九年間因施用毒品案件，經裁定送觀察
    勒戒、強制戒治，於九十年十二月二十二日執行完畢；復於
    強制戒治釋放出所後五年內，因多次施用毒品案件為法院論
    罪科刑，此有被告全國前案紀錄表可證，足認被告經上開強
    制戒治之執行後，未足以遮斷其施用毒品之癮，自與前揭毒
    品危害防制條例第二十條第三項規定僅得適用於「再犯」之
    情形不合（此有最高法院九十五年度台非字第五九號判決可
    參），故公訴人逕向本院提起追訴，於法要無不合，附此陳
    明。綜上，本案事證明確，被告犯行堪以認定，應依法論科
    。
三、核被告所為，係犯毒品危害防制條例第十條第一項之施用第
    一級毒品海洛因罪，及同條第二項之施用第二級毒品甲基安
    非他命罪。其施用第一級毒品海洛因前持有海洛英，施用第
    二級毒品甲基安非他命前後持有甲基安非他命之低度行為，
    均應為施用海洛因、甲基安非他命之高度行為所吸收，不另
    論罪。又被告有事實欄所述之前科，於九十六年九月九日縮
    短刑期執行完畢，有臺灣高等法院被告全國刑案紀錄表可憑
    ，其於刑之執行完畢後五年內，故意再犯本件有期徒刑以上
    之刑之二罪，均為累犯，應各依刑法第四十七條第一項之規
    定加重其刑。被告分別施用毒品海洛因、甲基安非他命，所
    犯二罪犯意各別，行為互殊，應分論併罰。爰審酌被告犯罪
    之動機、目的、手段，有多次施用毒品之紀錄，歷經觀察勒
    戒、強制戒治及科刑之執行，仍無法戒絕惡習，顯見其自制
    力薄弱，犯罪所生之危害，惟此僅屬自戕之行為，且被告犯
    罪後坦承犯行，態度尚稱良好，有正當工作等一切情狀，分
    別量處如主文所示之刑，並定其應執行之刑，以資儆懲。
四、扣案之毒品甲基安非他命一包（驗餘合計淨重五．三五五八
    公克），係第二級毒品，有前開鑑定報告附卷可稽，應依毒
    品危害防制條例第十八條第一項前段之規定宣告沒收銷燬之
    。至取樣０．０００二公克甲基安非他命部分，業已檢驗用
    罄而滅失，自無庸為沒收銷燬之諭知。另扣案之電子磅秤一
    台，係被告所有供施用甲基安非他命時分裝秤重所用之物，
    業據被告於審理中供承在卷，應依刑法第三十八條第一項第
    二款之規定宣告沒收。
據上論斷，應依刑事訴訟法第二百七十三條之一第一項、第二百
九十九條第一項前段，毒品危害防制條例第十條第一項、第二項
、第十八條第一項前段，刑法第十一條前段、第四十七條第一項
、第五十一條第五款、第三十八條第一項第二款，判決如主文。
本案經檢察官姜麗君到庭執行職務。
中    華    民    國    99    年    5     月    14    日
                        刑事第五庭  法  官  鄭水銓
以上正本證明與原本無異。
如不服本判決，應於收受送達後十日內向本院提出上訴書狀，其
未敘述上訴之理由者並得於提起上訴後十日內向本院補提理由書
（均須按他造當事人之人數附繕本）。
                                    書記官  翁子婷
中    華    民    國    99    年    5     月    14    日
附錄本案論罪科刑法條全文：
毒品危害防制條例第十條：
施用第一級毒品者，處六月以上五年以下有期徒刑。
施用第二級毒品者，處三年以下有期徒刑。

司法院資訊處製作；財團法人民間司法改革基金會備份。
